# 股份支付公允价值问题

提问人：地狱昆虫！ 时间：2019-05-08 13:46:31
请教陈版主：一个 ipo公司，员工持股平台增资，形成股份支付，但是因为没有引进外部投资者，股份支付没有参考价格，能否以同行业上市公司并购标的的市盈率 * 公司当年扣非净利润作为企业估值来计算每股的公允价值？

回答人：chenyiwei
这种方法应该说也有一定的适用性，但建议咨询资产评估、投资估值方面的专业人士。
参考《北京注册会计师协会专家委员会提示 [2016] 第 8 号——IPO 企业股权激励工具关注的审计重点》：
二、关注 IPO企业股权激励的初始计量
由于 IPO 企业的股份暂未在资本市场流通，公允价值的获取有一定难度。
应当依据《企业会计准则第 22 号—金融工具确认和计量》的有关规定，确定权益工具的公允价值，并根据股份支付协议条款的条件进行调整。
(一) 确定公允价值的三个层次
第一层次，是企业在计量日能获得相同资产或负债在活跃市场上报价的，以该报价为依据确定公允价值；
第二层次包括：(a)活跃市场中类似资产或负债的报价；(b)非活跃市场中相同或类似资产或负债的报价；(c) 除报价以外的其他可观察输入值，包括在正常报价间隔期间可观察的利率和收益率曲线、隐含波动率和信用利差等；(d)市场验证的输入值等。市场验证的输入值，是指通过相关性分析或其他手段获得的主要来源于可观察市场数据或者经过可观察市场数据验证的输入值；
第三层次，输入值是相关资产或负债的不可观察输入值。输入值，是指市场参与者在给相关资产或负债定价时所使用的假设，包括可观察输入值和不可观察输入值。
注册会计师需要提醒 IPO企业管理层，依靠第二或第三层次的公允价值估计，采用可行的操作方法确定。
(二) 管理层确定公允价值的考虑
通常管理层需要考虑以下四个维度，做出相互印证：
1. 以引入外部机构或战略投资者相对公允的价格作为参照依据。从参考时效上，通常考虑六个月之内的股权交易，并考虑近期公司业务是否有重大变化。如果发行价格明显不公允，例如，为换取外部投资者为企业带来的资源或其他利益，而单独确定发行价格的情况等，应当予以排除；
2. 引入专业的资产评估机构进行评估，比如首选现金流折现法；
3. 以相同或类似行业市盈率、市净率，作为衡量公允价值的校对依据；
4.使用期权定价模型。